【裁判字號】    91,附民,49
【裁判日期】    920117
【裁判案由】    損害賠償
【裁判全文】
臺灣基隆地方法院刑事附帶民事訴訟判決              九十一年度附民字第四九號
    原      告  丙○○
    被      告  乙○○○
右列被告因本院九十年度訴字第四一九號業務侵占案件，經原告提起附帶民事訴訟，
請求損害賠償，本院判決如左：
    主  文
原告之訴駁回。
    事  實
一、原告方面：原告之聲明如起訴狀（後附件）所載，並未提出任何陳述及證據。
二、被告方面：被告未為任何聲明或陳述，亦未提出任何書狀。
    理  由
一、按「因犯罪而受損害之人，於刑事訴訟程序得附帶提起民事訴訟，對於被告及依
    民法負賠償責任之人，請求回復其損害」、「法院認為原告之訴不合法或無理由
    者，應以判決駁回之」，刑事訴訟法第四百八十七條第一項、第五百零二條第一
    項分別定有明文。所謂「依民法負賠償責任之人」，係指刑事案件中依民法規定
    應負賠償責任之人而言，故附帶民事訴訟之原告所主張之共同加害人，必以在刑
    事訴訟程序中經認定係共同侵權行為人，始得謂為依民法負賠償責任之人，否則
    對之提起附帶民事訴訟，即難謂為合法。民法第七百三十九條稱保證，謂當事人
    約定一方於他方之債務人不履行債務時，尤其代負履行責任之契約，保證人係依
    契約以第三人之資格為被保人保證，代被保人履行，本身既未為侵權行為，且亦
    非民法負賠償責任之人，故不應許對保證人提起附帶民事訴訟（最高法院五十二
    年台上字三０五五號判例意旨參照）。
二、經查，原告主張刑事被告莊獻忠（現由本院通緝中）於民國八十八年十一月間仲
    介購買訴外人羅鄒保香所有之基隆市○○○路一六八巷五二弄二號房屋，並已交
    付買賣價金新台幣五十四萬元予被告莊獻忠收取，詎被告莊獻忠擅自將上開保管
    之款項挪用侵占，後經原告與被告莊獻忠、莊鐘謙梅協議，由被告莊鐘謙梅擔任
    被告莊獻忠連帶保證人，承諾被告莊獻忠屆期未履行願代為清償，並簽立書面協
    議書為據等情，固據原告提出協議書一份在卷可證。惟查，被告莊獻忠所涉犯之
    業務侵占犯行，業據臺灣基隆地方法院檢察署檢察官以九十年度偵字第二三０七
    號提起公訴，現並經本院九十年度訴字四一九號調查審理在案，此有上開起訴書
    一份附卷可稽，顯見侵占原告財產權致生損害者為被告莊獻忠，被告莊鐘謙梅並
    非共同侵權行為人。原告雖以被告莊鐘謙梅於事後與原告簽立協議書擔任被告莊
  獻忠之連帶保證人，事後又置之不理不願代為清償侵占款項足生損害其財產云云
    。但被告莊鐘謙梅僅為保證人，係依契約（協議書）以第三人之資格為被保人即
    被告莊獻忠保證，代被保人即被告莊獻忠履行，本身既未與被告莊獻忠為共同侵
    權行為，且亦非民法負賠償責任之人，縱令事後被保人即被告莊獻忠未依約履行
    ，僅係原告得另依據保證契約對保證人即被告莊鐘謙梅提起民事訴訟請償之問題
    ，尚與本案被告莊獻忠被訴業務侵占犯行無關，故不應許對保證人提起附帶民事
    訴訟。則被告乙○○○是依據保證契約關係應與刑事被告甲○○負賠償責任之人
    ，其非刑事訴訟法第四百八十七條第一項所定附帶民事訴訟之對象至明，自不得
    於刑事訴訟程序中對之附帶提起民事訴訟。從而，原告其於刑事訴訟程序中，提
    起附帶民事訴訟請求被告乙○○○賠償，與前揭規定不合，原告之訴顯非合法，
    自應駁回原告附帶提起之民事訴訟。
三、另查刑事附帶民事訴訟於刑事訴訟程序中並無準用民事訴訟法上關於訴訟費用之
    規定（刑事訴訟法第四百九十一條參照），是原告雖就訴訟費用如何負擔有所聲
    明，本院依法無庸審究，併此敘明。
四、據上論結，本件原告之訴不合法，應依刑事訴訟法第五百零二條第一項，判決如
    主文。
中      華      民      國    九十二    年      一      月     十七     日
                                臺灣基隆地方法院刑事第二庭
                                      法  官    汪  梅  芬
右正本證明與原本無異。
對於本件判決如有不服，非對刑事判決上訴時不得上訴並應於收受送達後十日內，向
本院提出上訴書狀。
                                      書記官    王  一  芳
中      華      民      國    九十二    年      一      月     二十三   日


司法院資訊處製作；財團法人民間司法改革基金會備份。
